高雄高等行政法院判決
　　　　　　　　　　　　　　　　　　　96年度訴字第 343號
　　　　　　　　　　　　　　　.
原　　　告　三凌營造股份有限公司
代　表　人　甲○○
被　　　告　財政部台灣省南區國稅局
代　表　人　乙○○　局長
訴訟代理人　丁○○
　　　　　　丙○○
上列當事人間因營利事業所得稅事件，原告不服財政部中華民國
96年3月2日台財訴字第09600035470號訴願決定，提起行政訴訟。
本院判決如下：
    主  文
原告之訴駁回。
訴訟費用由原告負擔。
    事  實
一、事實概要：
    緣原告92年度營利事業所得稅結算申報，列報營業收入淨額
    新臺幣（下同）530,479,359元，營業成本516,587,890元，
    營業費用及損失總額10,677,385元，非營業收入總額106,21
    8元，非營業損失及費用總額2,136,398元，全年及課稅所得
    額1,183,904元。被告初查以原告提示之帳證及各類營業成
    本表報，無法勾稽查核，經其出具同意書，同意按同業利潤
    標準淨利率核定，乃按原告自行申報業別其他一般土木工程
    營造業（行業標準代號：3801－99）同業利潤標準淨利率9
    ％，核定營業淨利47,743,142元，加計非營業收入總額106,
    218元，減除非營業損失及費用總額2,136,398元，核定全年
    及課稅所得額45,712,962元，應補稅額10,877,526元。原告
    不服，申經復查，未獲變更，提起訴願，亦遭駁回，遂提起
    本件行政訴訟。
二、兩造聲明：
  (一)原告未於言詞辯論期日到場，惟據其提出之書狀聲明求為判
    決：
    (1)訴願決定及原處分（含復查決定）均撤銷。
    (2)訴訟費用由被告負擔。
  (二)被告聲明求為判決：
    如主文所示。
三、兩造主張之理由：
  甲、原告未於準備程序及言詞辯論期日到場，惟據其所提出之
      書狀主張如下：
    1.被告以其他一般土木工程營造業同業利潤標準淨利率9﹪
      核定原告營業淨利為47,743,142元，加計非營業收入總額
      106,218元（原告誤植為2,136,398元），減除非營業損失
      及費用總額2,136,398元，應補稅額10,877,526元，經提
      出異議及復查申請，均經駁回，遂依法提起訴訟。
    2.被告核定之稅額與原告之行業別及勾稽以往之帳冊有所出
      入，未臻明確，原核定自失所據，應予廢棄，另行處分。
  乙、被告主張之理由：
    1.按「稽徵機關進行調查或復查時，納稅義務人應提示有關
　　　各種證明所得額之帳簿、文據；其未提示者，稽徵機關得
    　依查得之資料或同業利潤標準，核定其所得額。」「本法
      第83條所稱之帳簿文據，其關係所得額之一部或關係課稅
      年度中某一期間之所得額，而納稅義務人未能提示者，稽
      徵機關得就該部分依查得資料或同業利潤標準核定其所得
      額。」分別為所得稅法第83條第1項及同法施行細則第81
      條第1項所明定。
    2.本件原告於被告初查時，因帳證紊亂無法勾稽，同意按同
      業利潤標準淨利率核定，有其95年7月10日出具之同意書
      附卷可稽，復查時經被告以95年10月12日南區國稅法一字
      第0950066069號函請其補具復查理由及提示相關證明帳簿
      文據供核，該函已於95年10月14日送達原告，惟原告迄未
      提示相關帳簿文據供核，致被告無從就其主張重新審理。
      原告空言置辯，是原核定並無不合，其主張洵不足採。
  理  由
壹、程序方面：
一、被告之代表人原為朱正雄局長，於本院審理中業因職務調動
    改由何瑞芳副局長代理，繼由乙○○接任局長乙職，並由其
    以代表人之身分聲明承受訴訟，核無不合，先予敘明。
二、又原告經合法通知未於言詞辯論期日到場，核無行政訴訟法
    第218條準用民事訴訟法第386條所列各款情形，爰依被告聲
    請由其一造辯論而為判決，合先敘明。
貳、實體方面：
一、按「稽徵機關進行調查或復查時，納稅義務人應提示有關各
    種證明所得額之帳簿、文據；其未提示者，稽徵機關得依查
    得之資料或同業利潤標準，核定其所得額。」「本法第83條
    所稱之帳簿文據，其關係所得額之一部或關係課稅年度中某
    一期間之所得額，而納稅義務人未能提示者，稽徵機關得就
    該部分依查得資料或同業利潤標準核定其所得額。」分別為
    所得稅法第83條第1項及同法施行細則第81條第1項所明定。
二、經查，原告92年度營利事業所得稅結算申報，列報營業收入
    淨額530,479,359元，營業成本516,587,890元，營業費用及
    損失總額10,677,385元，非營業收入總額106,218元，非營
    業損失及費用總額2,136,398元，全年及課稅所得額1,183,9
    04元。被告初查以原告提示之帳證及各類營業成本表報，無
    法勾稽查核，經其出具同意書，同意按同業利潤標準淨利率
    核定，乃按原告自行申報業別其他一般土木工程營造業（行
    業標準代號：3801－99）同業利潤標準淨利率9％，核定營
    業淨利47,743,142元，加計非營業收入總額106,218元，減
    除非營業損失及費用總額2,136,398元，核定全年及課稅所
    得額45,712,962元，應補稅額10,877,526元，復有被告92年
    度營利事業所得稅結算申報核定通知書、復查決定書等附原
    處分卷可稽，洵堪認定。
三、原告雖以前揭情詞資為爭執，然依據首揭所得稅法第83條第
    1項規定可知，納稅義務人於稅務案件負有協力義務。而稅
    法上協力義務制度之建立，乃是為因應「稅捐案件中，大部
    分之稅捐證明資料均掌握在納稅義務人之手中，完全令稅捐
    稽徵機關來舉證證明稅基數額，有其事實上困難處」之現實
    情況，因此課予納稅義務人闡明事實之責任。是故稅法除課
    以人民稅捐繳納之義務外，又課予人民附隨性之協力義務。
    經查，原告於被告初查時，因帳證紊亂無法勾稽，遂同意按
    申報業別同業利潤標準淨利率核定，此有原告95年7月10日
    所出具之同意書附於原處分卷可按。從而，被告乃按原告自
    行申報業別其他一般土木工程營造業（行業標準代號：3801
    －99）同業利潤標準淨利率9％，核定營業淨利47,743,142
    元，加計非營業收入總額106,218元，減除非營業損失及費
    用總額2,136,398元，核定全年及課稅所得額45,712,962元
    ，應補稅額10,877,526元。迨被告完成原告92年度營利事業
    所得稅之核定後，原告復於95年8月29日提出申請書申請復
    查，經被告以95年10月12日南區國稅法一字第0950066069號
    函請原告補具復查理由及提示相關帳簿文據供核，該函於95
    年10月14日送達原告，亦有被告95年10月12日南區國稅法一
    字第0950066069號函與經原告蓋章簽收之郵件收件回執附於
    原處分卷足參。然原告迄未提示相關帳簿文據供核，致被告
    無從就其主張重新審理，是被告原核定之全年及課稅所得額
    ，自難謂有誤。又原告於本院審理時，僅泛稱被告核定之稅
    額與原告之行業別及勾稽以往之帳冊有所出入，未臻明確，
    原核定自失所據，應予廢棄，另行處分云云，然亦未提出相
    關帳簿文據供本院查核以實其說，即難為有利於原告之認定
    ，則原告上揭主張，不足為採。
四、綜上所述，原告之主張均無可採。被告以原告未提帳簿及憑
    證供核，乃依所得稅法第83條規定，按其他一般土木工程營
    造業（行業標準代號：3801－99）同業利潤標準淨利率9 ％
    ，核定營業淨利47,743,142元，加計非營業收入總額106,21
    8元，減除非營業損失及費用總額2,136,398元，核定全年及
    課稅所得額45,712,962元，並無違誤；訴願決定予以維持，
    亦無不合。原告提起本件訴訟，求為撤銷訴願決定及原處分
    ，為無理由，應予駁回。
五、據上論結，本件原告之訴為無理由，依行政訴訟法第195條
    第1項後段、第98條第1項前段、第218條、民事訴訟法第385
    條第1項前段，判決如主文。
中　　華　　民　　國　　96　　年　 　8　　月　 29  　 日
                  第三庭審判長法  官  邱政強
                              法  官　李協明
                              法  官　詹日賢
以上正本係照原本作成。
如不服本判決，應於判決送達後20日內向本院提出上訴書狀，其
未表明上訴理由者，應於提起上訴後20日內向本院提出上訴理由
書（須按對造人數附繕本）；如於本判決宣示或公告後送達前提
起上訴者，應於判決送達後20日內補提上訴理由書（須附繕本）
。未表明上訴理由者，逕以裁定駁回。
中　　華　　民　　國　　96　　年　 　8　　月　 29  　 日
　　　　　　　　　　　　　　　書記官  蔡玫芳
